臺灣高雄地方法院刑事判決　　　　　　　94年度訴字第3455號
公　訴　人　臺灣高雄地方法院檢察署檢察官
被　　　告　戊○○
選任辯護人　江雍正律師
　　　　　　許乃丹律師
　　　　　　張清雄律師
上列被告因常業詐欺等案件，經檢察官提起公訴（93年度偵字第
16426 號），本院判決如下：
    主  文
戊○○連續幫助以詐欺取財為常業，處有期徒刑壹年貳月。
    事  實
一、緣何朝明（綽號阿草）、乙○○（綽號阿猴）共同基於常業
    詐欺之犯意聯絡，自民國92年4 月間某日起，與潛逃於大陸
    地區綽號「阿肥」、「鐵牛」、「泰國」及其他不詳姓名成
    年男子，合組俗稱「刮刮樂」之詐欺集團，在包含高雄地區
    在內之台灣各地區詐騙他人財物，並採任務分工方式，由何
    朝明、乙○○負責在臺灣地區尋找他人提供人頭帳戶及人頭
    電話，冒用「大眾國際法律事務所」、「振昇聯合會計師事
    務所」、「遠東科技」名義，委託他人偽造印製「『大眾國
    際法律事務所』所受相關單位委派遠東科技此次『金猴迎春
    、好禮大贈送』臺灣地區消費者抽獎活動中獎人公證事宜，
    抽獎經由各大報章、媒體公佈中獎名單。經查證確認台端抽
    中『參獎』中獎序號為063752僅以此函通知」等詐騙中獎通
    後，前後多次行使散發。俟台灣地區不知情民眾接獲中獎通
    知，依循上開中獎通知單上所附之電話查詢，該電話即透過
    轉接方式由大陸地區詐欺集團成員所僱用之不詳姓名人士接
    聽，該不詳人士再以須持「振昇聯合會計師事務所」簽發之
    支票前往台北「遠東科技」領取中獎支票，受騙者乃再去電
    該中獎通知上所印之「振昇聯合會計師事務所」聯絡電話，
    該電話亦透過轉接方式由大陸地區詐欺集團成員所僱用之不
    詳姓名人士接聽，該不詳人士冒稱「張美齡」會計師，並以
    須於3 日內先購買「黃金愛心基金」為由，要求來電者先匯
    款至該集團所收購之人頭帳戶內，並強調若未於3 日內購買
    上開基金即喪失中獎資格，待受騙者匯款入人頭帳戶後，大
    陸地區詐欺集團成員隨即通知臺灣地區之詐欺集團成員，將
    騙得之款項提領一空。迄93年2 月27日為警查獲止，何朝明
    詐欺集團共以上開詐騙手法詐騙不知情之民眾庚○○、己○
    ○、甲○○、丙○○○、壬○○、辛○○及其他不詳姓名之
    被害人等人所得約新臺幣（下同）5,000 萬元，何朝明、並
    均以之為常業，賴以維生。而戊○○在民眾日報擔任工商記
    者，亦從事招攬報紙廣告之工作，其預見何朝明及乙○○要
    求其刊登之廣告可能係用來詐騙他人之文件，且該文件刊登
    後因而致他人受騙亦不違背其本意，竟仍貪圖小利，基於幫
    助常業詐欺之概括犯意，自92年5 月間某日起至93年2 月間
    某日止，每隔1 至2 個月，以刊登1 次收費7,000 元至18,
    000 元（戊○○每次約收取上開刊登費用之3 成作為佣金）
    不等之價格，幫助何朝明及乙○○等人於民眾日報及經濟日
    報刊登「遠東科技金猴迎春贈獎活動各項獎品、中獎序號公
    告如下，各中獎人得憑身分證、印章、兌獎卡，親臨公司現
    場領獎或洽客服部」、「公告：恭賀遠東科技劉安東（桃縣
    ）、呂燕芬（苗壢）、李明宗（嘉縣）、邱雅惠（高市）等
    4 名會員中彩，特此公告」等詐騙之廣告，以資取信他人，
    而以此方式連續幫助何朝明、乙○○等人詐騙他人財物。
二、案經高雄市政府警察局移送臺灣高雄地方法院檢察署檢察官
    偵查起訴。
    理  由
一、證據能力部分：按「被告以外之人於審判外之陳述，雖不符
    前4 條之規定，而經當事人於審判程序同意作為證據，法院
    審酌該言詞陳述或書面陳述作成時之情況，認為適當者，亦
    得為證據。」；「當事人、代理人或辯護人於法院調查證據
    時，知有第159 條第1 項不得為證據之情形，而未於言詞辯
    論終結前聲明異議者，視為有前項之同意。」，刑事訴訟法
    第159 條之5 定有明文。查本件關於人證、物證及書證等證
    據，於本院調查證據時，當事人檢察官及被告、辯護人等均
    未於言詞辯論終結前聲明異議，本院審酌上開證人（包括各
    共同被告）所為之陳述以及物證、書證作成時之情況，均係
    在檢察官之指揮下所為之陳述，以及法院所為之訊問，與依
    法所調取之資料、依法監聽之所得，本院認為適當，依上開
    規定，均得為證據。
二、訊據被告戊○○對於上開受何朝明及乙○○委託而為何朝明
    詐欺集團於經濟日報及民眾日報刊登中獎廣告等情固不諱言
    ，惟矢口否認有何幫助常業詐欺之犯行，辯稱：伊並不知上
    開廣告內容係用來作為詐騙他人財物之用云云。惟查：
  (一)觀之被告替何朝明於民眾日報及經濟日報刊登之內容為「遠
    東科技金猴迎春贈獎活動各項獎品、中獎序號公告，各中獎
    人得憑身分證、印章及兌換卡，親臨公司現場領獎或洽客服
    部‧‧‧」、「公告：恭賀遠東科技劉安東（桃縣）、呂燕
    芬（苗壢）、李明宗（嘉縣）、邱雅惠（高市）等4 名會員
    中彩，特此公告」等語（見93他字第2780號第15-16 頁）。
    上開廣告係公告中獎人、中獎獎品及序號等內容，衡情若為
    一般正常中獎通知廣告，委託刊登廣告之公司為通知中獎人
    領獎理當會在廣告內容刊登該公司之地址及聯絡電話以供中
    獎人聯繫相關領獎事宜，然被告受委託刊登之廣告內容完全
    未登載該公司之聯絡電話或通訊地址，而被告自承擔任記者
    7 、8 年，是被告當具有一定之社會經驗及智識，況其又從
    事報紙記者之工作，是其對於目前社會上以刮刮樂中獎為由
    向大眾詐取稅金、保證金或要求出資購買基金等之情形，應
    知之甚詳，又被告亦坦承其從未見委託其刊登廣告之人，且
    委託人亦未提供營利事業登記證供其查證，可認被告對於何
    朝明及乙○○等委託人之身分、職業既不瞭解，則對於其所
    委託刊登之中獎通知等廣告應有所懷疑。
  (二)再者，依卷附被告之高雄銀行前鎮分行（帳號為：00000000
    000 號之交易查詢清單（見93他字第2780號第25頁背面），
    被告自承93年1 月9 日及同年月13日2 筆7,000 元之現金即
    是何朝明等人所匯入，而該2 筆款項均未顯示匯款人之資料
    ，可認匯款人應係故意隱匿自己之身分，避免他人察覺，衡
    情，若為正常刊登中獎通知廣告之公司，廣告費用為公司支
    出，理當會以公司之名義匯款以利公司核帳，豈會以不具名
    之方式匯款？
  (三)此外，另根據卷附之監聽譯文，被告於93年2 月16日17時15
    分許與綽號「阿猴」之人對話當中，提及經濟日報說不登，
    看民眾日報可不可以等語。雖被告辯稱：係因經濟日報在台
    北，截稿之時間為16點，當天通話時間為17點所以其才會說
    經濟日報不能登，因為民眾日報是地方報，還可以登，所以
    其才會在民眾日報刊登云云（見本院卷第64-69 頁）。然被
    告自承伊自92年5 月起即幫何朝明等人於經濟日報及民眾日
    報刊登廣告，其豈會不知經濟日報之截稿時間？可認應係經
    濟日報已察覺上開廣告內容有問題而拒絕被告繼續刊登始然
    ，然被告仍繼續替何朝明等人尋找其他報紙刊登，益徵被告
    對於上開廣告內容係用以詐騙他人財物，自應有所認識，然
    被告仍繼續幫助刊登詐騙廣告，顯已達於幫助之程度，其所
    辯不知情顯係卸責之詞，不足採信。
  (四)另按刑法上所謂「常業」，指反覆以同種類行為為目的之社
    會活動之職業性犯罪而言，至於犯罪所得之多寡，是否恃此
    犯罪為唯一之謀生職業，則非所問，最高法院著有85年台上
    字第510 號判例及89年台上字第2916號判決可資參照。何朝
    明及乙○○等人連續以上開方式詐騙他人，且有多人受騙，
    顯然其等有使不特定民眾受騙之故意，足見其等所為係以反
    覆同種類之行為為目的之社會活動，是自此一詐欺方法獲取
    犯罪所得之情觀之，何朝明等人顯係意圖為自己不法之所有
    ，以詐術使人將本人之物交付為常業無疑，其等既係從事詐
    欺之不法行為，且恃此為生，賴以為業，自應構成常業詐欺
    罪。
  (五)綜上所述，被告幫助詐騙集團刊登詐騙廣告，其幫助彼等遂
    行常業詐欺犯罪之犯行，事證至為明確，被告犯行堪予認定
    。
三、核被告所為，係犯刑法第340 條常業詐欺罪之幫助犯。其多
    次幫助常業詐欺之犯行，時間緊接，所犯罪名同一，顯係基
    於概括之犯意反覆為之，應依連續犯之規定論以一罪，並依
    法加重其刑。被告係犯常業詐欺罪之幫助犯，爰依刑法第30
    條第2 項之規定減輕其刑，被告同時有加重及減輕之事由，
    應依法先加重後減輕之。爰審酌被告為圖私利而為詐欺集團
    刊登廣告，提供詐騙集團之關鍵性幫助，其所為對於社會風
    氣造成不良之影響，且造成被害人之財產損害非輕，犯後猶
    飾辭卸責，態度不佳等一切情狀，量處如主文所示之刑，以
    示懲戒。
據上論結，應依刑事訴訟法第299 條第1 項前段，刑法第56條、
第340 條、第30條，罰金罰鍰提高標準條例第1 條前段，判決如
主文。
本案經檢察官丁○○到庭執行職務。
中　　華　　民　　國　　94　　年　　12　　月　　29　　日
                  刑事第七庭    審判長法　官  孫啟強
                                      法  官  蔡川富
                                      法  官  張茹棻
以上正本證明與原本無異。
如不服本判決，應於判決送達後10日內，向本院提出上訴狀。
中　　華　　民　　國　　94　　年　　12　　月　　29　　日
                                      書記官  陳惠玲
附錄法條刑法第340 條
以犯第339 條之罪為常業者，處1 年以上7 年以下有期徒刑，得
併科5 萬元以下罰金。
